【裁判字號】    98,交聲,61
【裁判日期】    980225
【裁判案由】    違反道路交通管理處罰條例聲明異議
【裁判全文】
臺灣新竹地方法院交通事件裁定          98年度交聲字第61號
原處分機關    交通部公路總局新竹區監理所新竹市監理站
異  議  人    甲  ○
即受處分人
上列異議人因違反道路交通管理處罰條例案件，對於交通部公路
總局新竹區監理所新竹市監理站中華民國98年1月8日所為之竹監
新四字第裁51-E00000000號違反道路交通管理事件裁決處分，聲
明異議，本院裁定如下：
       主  文
原處分撤銷。
甲○汽車駕駛人轉彎時，在多車道左轉彎，不先駛入內側車道，
處罰鍰新臺幣陸佰元，並記違規點數壹點。
        理  由
一、按汽車駕駛人轉彎時，在多車道右轉彎，不先駛入外側車道
    ，或多車道左轉彎，不先駛入內側車道者，處新臺幣（下同
    ）600元以上1,800元以下罰鍰，而汽車駕駛人，違反道路交
    通管理處罰條例第48條之規定者，除依原條款處罰鍰外，並
    予記違規點數1 點，道路交通管理處罰條例第48條第1項第4
    款、第63條第1項第1款分別定有明文。次按，受處分人，不
    服第8 條主管機關所為之處罰，得於接到裁決書之翌日起20
    日內，向管轄地方法院聲明異議；又交通法庭認為聲明異議
    有理由或聲明異議雖無理由，而原處分不當或違法者，應以
    裁定將原處分經聲明異議部分撤銷，並自為裁定，道路交通
    管理處罰條例第87條第1 項、道路交通案件處理辦法第20條
    亦有明文。
二、原處分意旨略以：異議人即受處分人甲○於民國97年11月 3
    日8時9分許，駕駛車牌號碼3H-2605 號自用小客車，行經新
    竹市○○路○段與延平路1段路口時，因在多車道左轉彎，不
    先駛入內側車道，經新竹市警察局交通隊警員以異議人違反
    道路交通管理處罰條例第48條第1項第4款規定，填掣竹市警
    交字第E00000000 號舉發違反道路交通管理事件通知單予以
    舉發。嗣異議人向原處分機關交通部公路總局新竹區監理所
    新竹市監理站提出陳述，由原處分機關函請原舉發單位即新
    竹市警察局調查，仍認其有前揭違規行為，而依道路交通管
    理處罰條例第48條第1項第4款規定，於98年1月8日以竹監新
    四字第裁51-E00000000號違反道路交通管理事件裁決書裁處
    異議人罰鍰600元。
三、聲明異議意旨略以：異議人當時依交通號誌指示左轉，左轉
    時有亮起左轉方向燈（未違規），係因位於內側車道之第一
    輛車於交通號誌指示左轉時未前進，導致異議人僅能超越該
    車輛左轉等語。
四、經查：
(一)、異議人於97年11月3日8時9分許，駕駛車牌號碼3H-2605號自
    用小客車，行經新竹市○○路○段與延平路1段路口時，在多
    車道轉彎，不先駛入內側車道，有採證照片2 幀附卷可稽，
    參諸卷附之採證照片，第1 張顯示異議人所駕駛之車輛於紅
    燈亮後2.1秒該部車輛前輪已超越停止線欲左轉，復參以第2
    張照片顯示，時間為紅燈亮後3.1 秒，該部車輛前後輪皆已
    超越停止線，並以時速9公里之速度持續左轉，參照時隔1秒
    之前後2 張照片顯示，異議人所駕駛之車輛係自第二車道左
    轉，而非自內側車道左轉，故異議人確有駕駛車輛在多車道
    左轉彎時，不先駛入內側車道，而從外側車道左轉之事實，
    堪以認定。
(二)、異議人雖辯稱係因位於內側車道之第一輛車停止不前，導致
    異議人僅能超越該車輛左轉云云，惟道路管理處罰條例第48
    條第1項第4款有關在多車道左轉彎，應先駛入內側車道之規
    定之立法本旨，無非係為確保駕駛人之用路安全，同時兼顧
    其他車道用路人之行車安全，藉以避免妨礙其他車輛通行及
    交通事故之發生，是車輛駕駛人均有遵守上開規範之義務，
    不容任意藉詞規避。再者，倘異議人所述之情為真，乃係該
    車輛駕駛人可能有「汽車駕駛人，在設有左轉彎專用車道之
    交岔路口，直行車佔用最內側專用車道」之違規事由（參照
    道路交通管理處罰條例第48條第1項第7款），然此部分亦與
    異議人是否違規無涉，故異議人自不能引用他人之違規事由
    ，而合理化自身之違規行為，是異議人所辯尚無可採。
五、綜上，原處分機關對異議人之前揭違規行為，依道路交通管
    理處罰條例第48條第1項第4款及違反道路交通管理事件統一
    裁罰基準表之規定，裁處罰鍰600 元，固非無見，惟原處分
    漏未依同條例第63條第1項第1 款併予記違規點數1點，難認
    為允洽，異議人之異議雖無理由，然原處分既有不當，自應
    由本院將原處分撤銷，依上述道路交通管理處罰條例第48條
    第1項第4款、第63條第1項第1款規定及違反道路交通管理事
    件統一裁罰基準表之規定，對異議人裁處如主文第2 項所示
    ，以茲適法。
六、應依道路交通案件處理辦法第20條，裁定如主文。
中    華    民    國    98    年    2     月    25    日
                  交通法庭法  官    楊數盈
以上正本證明與原本無異。
如不服本裁定，應於裁定送達後5 日內向本院提出抗告狀。
中    華    民    國    98    年    2     月    25    日
                          書記官    陳麗麗


司法院資訊處製作；財團法人民間司法改革基金會備份。
